【裁判字號】    96,易,1172
【裁判日期】    970430
【裁判案由】    竊盜
【裁判全文】
臺灣苗栗地方法院刑事判決              96年度易字第1172號
公  訴  人  臺灣苗栗地方法院檢察署檢察官
被      告  甲○○
                      號
                    （現另案於臺灣臺中監獄苗栗分監執行）
上列被告因竊盜案件，經檢察官提起公訴 （96年度偵字第4355號
），本院判決如下：
    主    文
甲○○無罪。
    理    由
一、公訴意旨略以：被告甲○○於民國96年7 月14日下午4 時40
    分許，在苗栗縣頭份鎮頭份里10鄰266 號前，因見乙○○下
    車未取下鑰匙，而車輛尚在發動之際，竟意圖為自己不法之
    所有，將乙○○所有車牌號碼LM─7310號之自小客車駛離，
    得手後供己代步使用。嗣於96年7 月26日上午10時15分許，
    因甲○○涉嫌另起竊盜案件為警查獲，並依其供述在苗栗縣
    竹南鎮新南里五谷王102 號尋獲該部LM─7310號之自小客車
    ，始悉上情。因認被告甲○○涉犯刑法第320 條第1 項之竊
    盜罪嫌。
二、按犯罪事實應依證據認定之，無證據不得認定犯罪事實；不
    能證明被告犯罪或其行為不罰者，應諭知無罪之判決，刑事
    訴訟法第154條第2項及第301條第1項分別定有明文。再者，
    認定不利於被告之事實，須依積極證據，茍積極證據不足為
    被告不利事實之認定時，即應為有利於被告之認定，更不必
    有何有利之證據；又認定犯罪事實所憑之證據，雖不以直接
    證據為限，間接證據亦包括在內；然而無論為直接證據或間
    接證據，其為訴訟上之證明，須於通常一般人均不致有所懷
    疑，而得以確信其為真實之程度者，始得據為有罪之認定（
    最高法院30年上字第816號、76年台上字第4986號判例參照
    ）。次按刑事訴訟法第161條已於91年2月8日修正公布，修
    正後同條第1項規定：檢察官就被告犯罪事實，應負舉證責
    任，並指出證明之方法。因此，檢察官對於起訴之犯罪事實
    ，應負提出證據及說服之實質舉證責任。倘其所提出之證據
    ，不足為被告有罪之積極證明，或其闡明之證明方法，無從
    說服法官以形成被告有罪之心證，基於無罪推定之原則，自
    應為被告無罪判決之諭知（最高法院92年台上字第128號判
    例意旨可參）。
三、本案證據能力之認定
  (一)按被告以外之人於審判外之言詞或書面陳述，除法律有規定
    者外，不得作為證據，刑事訴訟法第159條第1項定有明文；
    再被告以外之人於檢察事務官、司法警察官或司法警察調查
    中所為之陳述，與審判中不符時，其先前之陳述具有較可信
    之特別情況，且為證明犯罪事實存否所必要者，得為證據，
    刑事訴訟法第159 條之2 亦有明文。
  (二)證人丙○○於司法警察、檢察事務官調查時所為之陳述，公
    訴人並未提出證據證明上開證人於警詢、檢察事務官偵訊時
    之先前陳述，具有較可信之特別情況，已與刑事訴訟法第15
    9 條之2 得為證據之要件不符，復經被告對證人丙○○之警
    詢筆錄、檢察事務官偵訊筆錄提出異議，是依刑事訴訟法第
    159 條第1 項之規定，證人丙○○之警詢、檢察事務官偵訊
    時之供述，不得作為證據。
四、公訴人認被告甲○○涉有竊盜犯行，無非係以證人丙○○之
    證詞、告訴人即被害人乙○○之指述、卷附贓物認領保管單
    、苗栗縣警察局車輛尋獲電腦輸入單及失車唯讀案件基本資
    料暨現場查獲照片等為其主要論據。訊據被告固坦承於前揭
    時、地，因駕駛乙○○所有車牌號碼LM─7310號之自小客車
    前往苗栗縣竹南鎮○○里○○街福德廟行竊而為警查獲之事
    實，惟堅詞否認有本件竊盜犯行，辯稱：該部LM─7310號之
    自小客車係伊於96年7 月18日去找丙○○時，丙○○開該部
    自小客車載伊去竹南鎮中港夜市附近丙○○舅舅家借錢，丙○○下車離開後，伊在車上等，約1 個小時後，丙○○還沒
    回來，伊覺得被丙○○騙，就將車開走作為代步工具，而丙○○有跟伊說該車是在頭份鎮義民廟後方偷來的，伊並沒有
    竊盜等語。經查：
  (一)車牌號碼LM─7310號自用小客車為告訴人即被害人乙○○於
    96年7 月14日下午4 時40分，在苗栗縣頭份鎮頭份里10鄰26
    6 號前，因下車後車輛未上鎖，且尚在發動中被竊之事實，
    業據被害人乙○○於警詢、檢察事務官偵訊時中供述明確，
    且有失車唯讀案件基本資料、贓物認領保管單各1 紙及現場
    查獲照片6 張附卷可稽（見偵查卷第18-20 、24、27-29 、
    48-49 頁），惟此僅得證明乙○○所有之LM─7310號自用小
    客車失竊之事實，尚難憑此即遽行推論被告有竊盜之犯行。
  (二)被告於96年7 月26日上午10時，駕駛上開失竊之自小客車前
    往苗栗縣竹南鎮○○里○○街福德廟行竊，於同日上午10時
    15分為警查獲，並依其供述在苗栗縣竹南鎮新南里五谷王10
    2 號尋獲該失竊之車輛等情，亦迭據被告於警詢及本院準備
    程序時供承明確，並有苗栗縣警察局車輛尋獲電腦輸入單3
    紙及現場查獲照片6 張在卷可參（見偵查卷第5-6 、21-23
    、27-29 頁、本院卷第43-45 頁），是被告為警查獲時確實
    持有被害人乙○○失竊之車輛。然持有他人失竊物之原因眾
    多，衡諸社會常情，因收受、寄藏、故買贓物而取得，或在
    不知情之情況下因買賣、贈與、借貸所取得，抑或自己拾獲
    取得，均有可能，無從僅因被告駕駛失竊之贓車遽以推斷必
    定為竊取所得。
  (三)雖證人丙○○於本院審理時證稱：伊在警察做筆錄時確實有
    說過96年7 月中旬曾坐被告所駕駛之上開失竊車輛，當時被
    告說要載伊去賺錢，伊問被告車子哪裡來，被告說在頭份義
    民廟後面，車子引擎發動，車上沒人就將車偷開走，因伊不
    想偷東西，所以提議要被告載伊到竹南鎮中港夜市附近，伊
    跟家裡的人拿拿看，到中港夜市後，伊走掉後就沒有回來等
    語（見本院卷第80頁）；惟經被告詰問證人丙○○時，證人
    丙○○卻證稱：伊在警局時僅跟警察說看過被告開過這部車
    ，沒有說是被告偷的，被告就是開這部車到伊住處載伊到中
    港夜市，當天車上尚有另1 個人，到中港夜市時，伊跟另1
    個人一起離開等語（見本院卷第82-85 頁）；復於檢察官詰
    問時陳稱：伊在偵查中雖供稱被告對伊說是在義民廟後面看
    見那台車，剛好引擎在發動，沒有人，所以將車輛開走了等
    語，但是伊當時在車上，有聽到有人這樣說，不確定是被告
    還是另1 個人說的等語（見本院卷第85頁），足見證人丙○○於交互詰問過程中對於「96年7 月中旬前往中港夜市附近
    向家人借錢時，車上究有幾人」、「被告有否在車上表示車
    輛係伊在義民廟後面偷得」、「在警局是否供述車輛是被告
    所偷竊」等重要情節，供詞反覆，其證言顯難遽以採信。況
    且，被告於警詢及本院審理中自始否認該車為其所竊，且一
    再指出該車之來源係證人丙○○，而依前揭證人丙○○之證
    述，亦堪認被告與證人丙○○確實均有接觸該失竊之贓車，
    被告所辯，並非全然無據。再者，倘該部失竊車輛確實係被
    告自證人丙○○處取得，則證人丙○○可能因此涉有刑責，
    故證人丙○○之證詞難免有所保留，其真實性顯存有高度可
    疑，自難據其證詞而為被告不利之認定。
五、綜上所述，本件依公訴人所舉之證據及其指出之證明方法，
    僅能認定被告有持有失竊贓車之行為，尚不足以使本院就被
    告有竊取被害人乙○○車輛之犯罪事實，形成確切無合理懷
    疑之心證。此外，復無其他積極證據足資證明被告確有起訴
    書所指之竊盜犯行，揆諸首揭法條規定及說明，此部分即屬
    不能證明被告犯罪，依法應為無罪判決之諭知。至於被告持
    有他人失竊之車輛，理論上有可能構成收受、寄藏贓物等罪
    嫌，而竊盜罪係以行為人竊取他人動產為成立要件；而收受
    、寄藏贓物則以行為人明知為贓物而無償取得或受寄藏放為
    其要件，二者構成要件迥異，社會基本之事實並非同一，自
    不得變更起訴法條（最高法院83年度台上字第2644號判決意
    旨參照），故此部分應由檢察官查明被告持有他人失竊車輛
    之原因後，另為適法處理，附此敘明。
據上論斷，應依刑事訴訟法第301條第1項，判決如主文。
本案經檢察官洪清秀到庭執行職務。
中    華    民    國    97    年    4     月    30    日
                  刑事第三庭    法  官  林佩儒
上正本證明與原本無異。
如不服本判決，應於收受送達後10日內向本院提出上訴書狀（應
敘述具體理由並附繕本）。
上訴書狀如未敘述理由，應於上訴期間屆滿後20日內補提理由書
於本院。
                                書記官  陳玲君
中    華    民    國    97    年    5     月    1     日


司法院資訊處製作；財團法人民間司法改革基金會備份。
